【裁判字號】    89,台上,1222
【裁判日期】    890309
【裁判案由】    盜匪
【裁判全文】
最高法院刑事判決                              八十九年度台上字第一二二二號
    上  訴  人  甲○○
右上訴人因盜匪案件，不服台灣高等法院台中分院中華民國八十八年十一月三十日第
二審更審判決 (八十八年度上更(一)字第二六七號，起訴案號：台灣台中地方法院檢察
署八十八年度偵字第一○五二號 )，提起上訴，本院判決如左：
    主  文
上訴駁回。
    理  由
按刑事訴訟法第三百七十七條規定，上訴於第三審法院，非以判決違背法令為理由，
不得為之。是提起第三審上訴，應以原判決違背法令為理由，係屬法定要件。如果上
訴理由狀並未依據卷內訴訟資料，具體指摘原判決不適用何種法則或如何適用不當，
或所指摘原判決違法情事，顯與法律規定得為第三審上訴理由之違法情形，不相適合
時，均應認其上訴為違背法律上之程式，予以駁回。本件原判決撤銷第一審關於盜匪
部分之判決，改判論處上訴人甲○○意圖為自己不法所有，以強暴致使不能抗拒而取
他人之物罪刑。已敘明上訴人意圖為自己不法所有，於民國八十七年十二月二十一日
上午九時三十分許，頭戴其所有之安全帽，並攜手提袋內裝菜刀一把及膠帶一捲，至
台中市○○○路○段二五七之三號「闔家歡ＫＴＶ」店二樓辦公室，以菜刀抵住會計
曾敏惠脖子，並用膠帶綁住雙手及貼住嘴巴，以強暴手段致使不能抗拒，令其打開保
險箱，取走現款新台幣（下同）二十七萬元後逃逸，將劫之現款償債、支付貨款及花
用殆盡等事實。係綜合上訴人之供述，被害人曾敏惠之指訴，證人王佳寶、張家瑋、
鄭勝寬、陳韋旭等人之證言等全部卷證資料，為其所憑之證據及認定之理由。並說明
上訴人於偵查中已坦承因經營廚房生意虧本，所以搶錢等情；證人鄭勝寬證稱「闔家
歡ＫＴＶ」與上訴人並無金錢糾紛；曾敏惠亦稱上訴人行劫時，未提及係為索取欠款
等語，足見該店與上訴人間應無債務糾紛。又上訴人盜匪所得之金額為二十七萬元，
業據證人即「闔家歡ＫＴＶ」副理陳韋旭提出帳冊，及經曾敏惠、鄭勝寬證實無訛。
雖曾敏惠於警訊供稱上訴人共劫走二十五萬元，於偵、審中則稱二十七萬元；但此乃
甫因案發，尚未清點，故警訊中僅供稱大約數目，嗣經清點始確認為二十七萬元。而
上訴人劫得之現款，其中部分係清償積欠溫文玫之借款，部分支付貨款，餘款均已花
費殆盡，復經其供明。並以上訴人辯稱其赴「闔家歡ＫＴＶ」僅索回欠款，並無不法
所有之意圖，亦未對曾敏惠施加強暴等語，為不足採。其所提之代收票據明細表影本
，不能執為有利之證明，亦無傳喚證人張政峰之必要，已於理由內說明及指駁綦詳。
經核所為論敘，均與卷證資料相符，從形式上觀察，並無違背法令之情形存在。按刑
事訴訟法第二百七十二條規定之就審期間，以第一次審判期日之傳喚為限，不包括第
一次審判期日前之訊問。原審於八十八年十一月二十四日行第一次公開審判程序，而
審判期日之傳票則於同月十一日即已送達上訴人收受，有送達回證可稽（見更(一)卷第
四十五頁），係在該期日七日以前送達，於法無違。上訴意旨漫指原審未合法送達調
查程序及審判期日之傳票，即逕予提訊，有礙其防禦權之行使等語，難謂符合上訴第
三審之法定要件。又採證認事屬事實審法院之職權，苟其證據之取捨及事實之認定，
不違背經驗法則與論理法則，即不容任意指摘為違法。曾敏惠於警訊稱：「……隨後
該男子（即上訴人）則拿菜刀抵住我脖子並喝令我不得出聲，並蹲下不得看他，隨之
該男子自備黃色膠帶將我嘴巴封住及綁住雙手後，又叫我打開後面保險箱……」等語
，核與上訴人所供：「……到達二樓辦公室內，見屋內僅有會計一人（曾敏惠），我
就持預藏之菜刀押住會計，並以膠帶將其雙手綑綁後，逼問現金放於何處……並脅迫
會計打開保險箱後，我把現金搜刮到我準備的手提包內」之語，相互一致（見偵查卷
第七頁正面、第九頁背面）。原判決據此認定上訴人以菜刀抵住曾敏惠脖子，並用膠
帶綁住其雙手及貼住嘴巴，以強暴手段致使不能抗拒，令其打開保險箱後，取走現款
等情，與卷內資料殊無不符。至曾敏惠之雙手雖遭膠帶綁住，但容以手指撥動保險箱
密碼，予以開啟，尚非事實上所不能，亦非事理上之所無，即與經驗法則無違。復查
原判決認定上訴人係基於不法所有之意圖而行劫，其與「闔家歡ＫＴＶ」原無金錢糾
紛；而所提之代收票據明細表，不能證明該店有積欠上訴人貨款及薪資之事實，亦無
傳喚張政峰之必要，均於理由內詳加說明，要無理由不備或應於審判期日調查之證據
而未予調查之違法。上訴意旨仍執陳詞辯解，否認對曾敏惠施以強暴，而為單純事實
上之爭執，並漫謂曾敏惠雙手倘遭綑綁，如何打開保險箱？原判決未斟酌其所提之代
收票據明細表，復未傳訊證人張政峰，亦有違誤云云。徒憑己見，就原判決已明白論
斷之事項，或原審採證認事職權之適法行使，任意指摘，均與法律規定得為第三審上
訴理由之違法情形，不相適合，其上訴違背法律上之程式，應予駁回。
據上論結，應依刑事訴訟法第三百九十五條前段，判決如主文。
中      華      民      國    八十九    年      三      月      九      日
                              最高法院刑事第六庭
                                  審判長法官  紀  俊  乾
                                        法官  楊  商  江
                                        法官  黃  正  興
                                        法官  陳  東  誥
                                        法官  林  茂  雄
      右正本證明與原本無異
                                              書  記  官
中      華      民      國    八十九    年      三      月     十三     日


司法院資訊處製作；財團法人民間司法改革基金會備份。
